【裁判字號】    99,訴,3418
【裁判日期】    991130
【裁判案由】    毒品危害防制條例
【裁判全文】
臺灣板橋地方法院刑事判決              99年度訴字第3418號
公  訴  人  臺灣板橋地方法院檢察署檢察官
被      告  林凱新
上列被告因毒品危害防制條例案件，經檢察官提起公訴（99年度
毒偵字第7728號），被告於準備程序中對被訴之事實為有罪陳述
，本院合議庭裁定由受命法官獨任行簡式審判程序，並判決如下
：
    主  文
林凱新施用第一級毒品，累犯，處有期徒刑拾月；扣案第一級毒
品海洛因壹包（淨重零點零壹零公克，取樣零點零零貳零公克
，驗餘淨重零點貳玖玖零公克）沒收銷燬。
    事  實
一、林凱新前於民國88年初，因施用第一級毒品案件，經臺灣臺
    北地方法院以88年度毒聲字第539 號裁定送勒戒處所施以觀
    察、勒戒後，因認無繼續施用毒品傾向而出所後，該次施用
    毒品犯行且經臺灣臺北地方法院檢察署檢察官以88年度偵字
    第5531號為不起訴處分確定；另於88年8 月間，仍因施用毒
    品案件，經臺灣臺北地方法院以88年度毒聲字第3077號裁定
    送勒戒處所施以觀察、勒戒後，認無繼續施用毒品傾向，於
    89年6 月5 日出所，該次施用毒品犯行併由臺灣臺北地方法
    院檢察署檢察官以89年度毒偵緝字第170 號、89年度毒偵字
    第1656號、89年度偵字第10030 號為不起訴處分確定；又於
    89年間，因竊盜案，經台灣台北地方法院以89年度易字第54
    8 號判決判處有期徒刑1 年6 月，上訴後，由台灣高等法院
    以89年度上易字第4518號判決上訴駁回確定；另於90年間，
    因偽造有價證券等案，經台灣台北地方法院以90年度訴字第
    526 號判決判處有期徒刑6 月、10月、1 年，並定應執行有
    期徒刑2 年2 月確定，前開2 案所處徒刑，嗣經台灣台北地
    方法院以92年度聲字第281 號裁定應執行有期徒刑3 年8 月
    確定，嗣於93年4 月29日因縮短刑期假釋出監（惟假釋嗣經
    撤銷，應執行殘刑1 年3 月3 日，95年10月3 日執行完畢出
    監）；再於94年間，因偽造文書等案件，經台灣基隆地方法
    院以94年度訴字第1124號判決判處應執行有期徒刑2 年7 月
    確定；又於94年間，因施用毒品案件，經台灣基隆地方法院
    以94年度訴字第305 號判決判處有期徒刑7 月，上訴後，由
    台灣高等法院以94年度上訴字第2667號判決將原判決撤銷，
    改處有期徒刑8 月確定；另於94年間，因施用毒品案件，經
    台灣基隆地方法院以94年度基簡字第775 號判決判處有期徒
    刑5 月確定，前揭3 案所處徒刑，嗣經台灣基隆地方法院以
    96年度聲減字第399 號裁定應執行有期徒刑1 年9 月確定，
    97年5 月1 日縮短刑期執行完畢出監；詎仍未知所戒慎，猶
    同時基於施用第一級毒品海洛因及第二級毒品甲基安非他命
    之犯意，於99年9 月28日20時許，在臺北縣三重市○○○路
    附近某公園廁所內，以將海洛因及甲基安非他命摻入香菸內
    點燃後吸食煙氣之方式，同時施用第一級毒品海洛因及第二
    級毒品甲基安非他命1 次；嗣於同日20時30分許，林凱新行
    經臺北縣土城市○○路342 巷口，因行跡可疑，為警盤查，
    林凱新且同意接受員警搜索併當場扣得其所有供本件施用海
    洛因犯行所用之海洛因1 包（淨重0.3010公克，取樣0.0020
    公克，驗餘淨重0.2990公克），林凱新嗣且同意接受員警採
    尿，其尿液檢體經送驗後，呈嗎啡與甲基安非他命陽性反應
    ，因悉上情。
二、案經臺北縣政府警察局土城分局報告臺灣板橋地方法院檢察
    署檢察官偵查後起訴。
    理  由
一、認定犯罪事實所憑之證據及理由：
(一)、訊據被告對其上揭時間、地點施用第一級毒品海洛因、第二
    級毒品甲基安非他命之事實，於本院審理中自白不諱，而其
    為警查獲時，同意接受員警採尿，經警將所採集被告尿液檢
    體送驗後，甲基安非他命與嗎啡均呈陽性反應，亦有臺灣檢
    驗科技股份有限公司99年10月13日出具之濫用藥物檢驗報告
    、臺北縣政府警察局土城分局偵辦毒品案尿液編號及姓名對
    照表（見99年度毒偵字7728號偵查卷第30、72頁) 附卷可稽
    ；另扣案白色粉塊1 包，經鑑定，毛重0.5010公克、淨重0.
    3010公克、取樣0.0020公克、驗餘淨重0.2990公克，檢出海
    洛因成分，亦有交通部民用航空局航空醫務中心99年10月12
    日所出具之航藥鑑字第0996361 號毒品鑑定書附卷可稽（見
    99年度毒偵字第7728號偵查卷第77頁），俱徵被告自白，核
    與事實相符，堪以採信。
(二)、按施用第一、二級毒品為犯罪行為，毒品危害防制條例第10
    條第1 項及第2 項各定有處罰明文，故施用該毒品者，依前
    揭規定本應科以刑罰，惟基於施用毒品之人，兼有病患屬性
    ，乃於刑事政策上對合於一定條件之施用者，依同條例第20
    條、第23條之規定，施以觀察、勒戒及強制戒治之治療，期
    以保安處分替代刑罰，戒斷其身、心癮，嗣因其程式過於繁
    雜，上揭條例於92年7 月9 日修正公佈，自93年1 月9 日施
    行，將該第20條、第23條之保安處分程式，單純區分為「初
    犯」、「五年內再犯」及「五年後再犯」三種；依其立法理
    由之說明：「初犯」，經觀察、勒戒或強制戒治後，應為不
    起訴處分或不付審理之裁定；經觀察、勒戒或強制戒治執行
    完畢釋放後，「五年內再犯」者，因其再犯率甚高，原實施
    之觀察、勒戒及強制戒治既已無法收其實效，爰依法追訴或
    裁定交付審理，至於經觀察、勒戒或強制戒治執行完畢釋放
    後，「五年後再犯」者，前所實施之觀察、勒戒或強制戒治
    已足以遮斷其施用毒品之毒癮，為期自新及協助其斷除毒癮
    ，仍適用「初犯」規定，先經觀察、勒戒或強制戒治之程序
    ，從而依修正後之規定，僅限於「初犯」及「五年後再犯」
    二種情形，始應先經觀察、勒戒或強制戒治程式，不能逕行
    起訴，亦即設為施用毒品罪起訴條件之限制，但倘被告於五
    年內已再犯，經依法再為保安處分或追訴處罰者，縱其第三
    次（或第三次以上）施用毒品之時間，在初犯之保安處分執
    行完畢釋放五年以後，即非屬「五年後再犯」之情形，且因
    前有「五年內再犯」情形，顯見其再犯率甚高，原實施之保
    安處分無法收其實效，毋庸仍予寬典處遇，而應依該條例第
    10條逕予刑罰制裁，至於第三次（或第三次以上）施用毒品
    之時間，是否宜有期間限制？以多久為適宜？則分屬刑事政
    策、專門醫學之範圍，非審判機關所能決定，有待循立法途
    徑解決（最高法院98年度台非字第56號判決意旨參照）；查
    被告前於88年初，因施用第一級毒品案件，經臺灣臺北地方
    法院以88年度毒聲字第539 號裁定送勒戒處所施以觀察、勒
    戒，因認無繼續施用毒品傾向而出所後，該次施用毒品犯行
    且經臺灣臺北地方法院檢察署檢察官以88年度偵字第5531號
    為不起訴處分確定；另於88年8 月間，仍因施用毒品案件，
    經臺灣臺北地方法院以88年度毒聲字第3077號裁定送勒戒處
    所施以觀察、勒戒後，仍認無繼續施用毒品傾向，乃於89年
    6 月5 日出所，該次施用毒品犯行併由臺灣臺北地方法院檢
    察署檢察官以89年度毒偵緝字第170 號、89年度毒偵字第16
    56號、89年度偵字第10030 號為不起訴處分確定；又於94年
    間，因施用毒品案件，經台灣基隆地方法院以94年度訴字第
    305 號判決判處有期徒刑7 月，上訴後，由台灣高等法院以
    94年度上訴字第2667號判決將原判決撤銷，改處有期徒刑8
    月確定；另於94年間，因施用毒品案件，經台灣基隆地方法
    院以94年度基簡字第775 號判決判處有期徒刑5 月確定等情
    ，有臺灣高等法院被告前案紀錄表在卷可稽，是被告於88年
    初，因觀察勒戒執行完畢釋放出所，該次施用毒品犯行併由
    臺灣板橋地方法院檢察署檢察官以88年度偵字第5531號為不
    起訴處分確定後，仍於5 年內之88年8 月間，復因施用毒品
    犯行，經觀察、勒戒，而再為保安處分，依諸前揭最高法院
    判決意旨，縱其本件施用毒品之時間，在初犯之保安處分執
    行完畢釋放5 年以後，仍非屬「五年後再犯」之情形，且因
    前有「五年內再犯」情形，顯見其再犯率甚高，原實施之保
    安處分無法收其實效，毋庸仍予寬典處遇，而應依該條例第
    10條逕予刑罰制裁；綜上，本件事證已明，被告犯行堪以認
    定。
二、應適用之法律、科刑審酌事由暨沒收物之處理：
(一)、核被告所為，係犯毒品危害防制條例第10條第1 項之施用第
    一級毒品罪及同條例第10條第2 項之施用第二級毒品罪；其
    施用第一、二級毒品前、後持有該等毒品之低度行為，均各
    為其施用該等毒品之高度行為所吸收，不另論罪；又被告同
    時合併施用第一、二級毒品，乃以一行為而觸犯2 罪名，為
    想像競合犯，應依刑法第55條規定，僅從一重之施用第一級
    毒品罪處斷；至公訴人雖認被告本件所為施用第一、二級毒
    品犯行，乃犯意各別，行為互殊，請予分論併罰等語，然按
    毒品有煙吸、注射或口服等不同施用方式，其施用方式及用
    藥組合，並無固定模式，不同吸毒族群及不同毒品種類，可
    能有不同之施用方式及組合，且確有將海洛因及甲基安非他
    命混用之案例，此經行政院衛生署管制藥品管理局於94年3
    月22日以管檢字第0940002773號函釋可參，足徵被告供稱其
    係以將海洛因及甲基安非他命混合摻入香菸內點燃後吸食煙
    氣之方式，同時施用海洛因及甲基安非他命1 次等語，核屬
    有據，尚堪採信，茲公訴人復未指出資以認定被告係分別施
    用海洛因與甲基安非他命之證據方法，自應為有利於被告之
    認定，是公訴人認被告所犯上開罪名，應予分論併罰乙節，
    容有誤會，併此敘明；又被告於89年間，因竊盜案，經台灣
    台北地方法院以89年度易字第548 號判決判處有期徒刑1 年
    6 月，上訴後，由台灣高等法院以89年度上易字第4518號判
    決上訴駁回確定；另於90年間，因偽造有價證券等案，經台
    灣台北地方法院以90年度訴字第526 號判決判處有期徒刑6
    月、10月、1 年，並定應執行有期徒刑2 年2 月確定，前開
    2 案所處徒刑，嗣經台灣台北地方法院以92年度聲字第281
    號裁定應執行有期徒刑3 年8 月確定，嗣於93年4 月29日因
    縮短刑期假釋出監（惟假釋嗣經撤銷，應執行殘刑1 年3 月
    3 日，95年10月3 日執行完畢出監）；再於94年間，因偽造
    文書等案件，經台灣基隆地方法院以94年度訴字第1124號判
    決判處應執行有期徒刑2 年7 月確定；又於94年間，因施用
    毒品案件，經台灣基隆地方法院以94年度訴字第305 號判決
    判處有期徒刑7 月，上訴後，由台灣高等法院以94年度上訴
    字第2667號判決將原判決撤銷，改處有期徒刑8 月確定；另
    於94年間，因施用毒品案件，經台灣基隆地方法院以94年度
    基簡字第775 號判決判處有期徒刑5 月確定，前揭3 案所處
    徒刑，嗣經台灣基隆地方法院以96年度聲減字第399 號裁定
    應執行有期徒刑1 年9 月確定，97年5 月1 日縮短刑期執行
    完畢出監等情，有前揭台灣高等法院被告前案紀錄表在卷可
    稽，是其於有期徒刑之執行完畢後，5 年以內，因故意再犯
    本件有期徒刑以上之罪，為累犯，應依刑法第47條第1 項規
    定加重其刑。
(二)、爰審酌被告曾因施用毒品犯行受觀察、勒戒、刑罰執行，詎
    仍漠視法令禁制而犯本罪，容未知所戒慎，惟兼衡其施用毒
    品所生危害，實以自戕身心健康為主，對於他人生命、身體
    、財產等法益，尚無明顯而重大之實害，暨其犯罪後坦認犯
    行之態度等一切情狀，就其本件犯行，量處如主文所示之刑
    ，以示懲儆。
(三)、扣案海洛因1 包（毛重0.5010公克、淨重0.3010公克、取樣
    0.0020公克、驗餘淨重0.2990公克）內之海洛因與乘裝前開
    毒品之分裝袋1 只，二者在物理上難以析離，應依毒品危害
    防制條例第18條第1 項前段規定，諭知沒收銷燬。
據上論斷，應依刑事訴訟法第273 條之1 第1 項、第299 條第1
項前段，毒品危害防制條例第10條第1 項、2 項、第18條第1 項
前段，刑法第11條、第55條、第47條第1 項，判決如主文。
本案經檢察官高智美到庭執行職務。
中    華    民    國    99    年    11   月    30     日
                  刑事第二十庭  法  官  陳明偉
以上正本證明與原本無異。
如不服本判決應於送達後10日內向本院提出上訴狀。
                                書記官  陳玉心
中    華    民    國    99    年    11     月  30     日
附錄本案論罪科刑法條全文：
毒品危害防制條例第10條
施用第一級毒品者，處六月以上五年以下有期徒刑。
施用第二級毒品者，處三年以下有期徒刑。

司法院資訊處製作；財團法人民間司法改革基金會備份。
